臺灣臺中地方法院刑事判決　　　　　　 96年度交訴字第237號
公　訴　人　臺灣臺中地方法院檢察署檢察官
被　　　告　甲○○
上列被告因公共危險等案件，經檢察官提起公訴（96年度偵字第
12869號）後，被告於準備程序中就被訴事實為有罪之陳述，本
院合議庭裁定由受命法官獨任進行簡式審判程序，判決如下：
    主    文
甲○○因過失傷害人，處有期徒刑貳月，如易科罰金，以新臺幣
壹仟元折算壹日，減為有期徒刑壹月，如易科罰金，以新臺幣壹
仟元折算壹日；又駕駛動力交通工具肇事，致人受傷而逃逸，處
有期徒刑陸月，如易科罰金，以新臺幣壹仟元折算壹日，減為有
期徒刑月，如易科罰金，以新臺幣壹仟元折算壹日。應執行有
期徒刑肆月，如易科罰金，以新臺幣壹仟元折算壹日。
    犯罪事實
一、甲○○於民國九十五年十一月二十九日凌晨零時五分許，騎
    乘車號ＢＹ０─１８３號重機車，沿台中市長生巷由崇德路
    往環中路方向行駛，途經環中路一段三六七之八號前，原應
    注意車輛行駛時，駕駛人應注意車前狀況，隨時採取必要之
    安全措施，而當時雖雨天，但路面無缺陷、障礙物，車況及
    視距均屬無礙，並無不能注意之情事，適同一時、地，有乙
    ○○騎乘車牌號碼ＪＵＱ─４６２號重機車，沿台中市長生
    巷由環中路往崇德路方向行駛行駛，甲○○因未及注意車前
    狀況，且在未劃分向線或分向限制線之道路，未靠右行駛，
    致碰撞乙○○所騎乘之重機車，使乙○○人車倒地，因而受
    有右腳挫傷、關節腫及多處擦傷之傷害。詎甲○○於肇事後
    未下車查看，明知乙○○已受有傷害，竟未對乙○○施以必
    要之救護，反駕車逃逸離去，嗣經路人記下車號報警，為警
    通知甲○○後，於同日晚上十一時許，甲○○至台中市警察
    局第五分局交通隊說明，始查知上情。
二、案經乙○○訴由台中市警察局第五分局報請臺灣臺中地方法
    院檢察署檢察官偵查起訴。
    理    由
一、上揭事實，業據被告甲○○於警詢、偵查及本院審理時坦承
    不諱，核與告訴人乙○○於警訊時之指訴及證人王清泉於警
    詢時之證述情節相符，並有台中市立新診所出具之診斷證明
    書、道路交通事故現場圖、道路交通事故調查表（一）、（
    二）及現場照片等附卷可稽。
二、按汽車（包括機車，參道路交通安全規則第二條第一項第一
    款汽車之定義）行駛時，駕駛人應注意車前狀況，並隨時採
    取必要之安全措施；又汽車在未劃分向線或分向限制線之道
    路，應靠右行駛，道路交通安全規則第九十四條第三項、第
    九十五條第一項分別定有明文。經查：本件被告駕駛上開重
    機車，於前開時時地，行經台中市○○路○段三六七之八號
    前，自應注意上述規定，且經參閱卷附警製道路交通事故調
    查報告表（一）（二）顯示，案發當時天候雖是雨天，但路
    面無缺陷、無障礙物、視距良好等情形，被告駕駛重機車行
    至肇事地點時本應注意上開規定，而依當時情形，又無不能
    注意之情事，竟疏於注意，致與告訴人所駕駛之重機車發生
    擦撞，其有過失責任甚明。參以告訴人確因本件車禍，而受
    有如犯罪事實欄所示之傷害，是被告之過失行為，顯與告訴
    人之受傷事實間，具有相當因果關係，其過失傷害犯嫌實堪
    認定。又按汽車駕駛人駕駛汽車致人受傷或死亡，應即採取
    救護或其他必要措施並向警察機關報告不得駛離，道路交通
    管理處罰條例第六十二條第二項訂有明文，又刑法第一百八
    十五條之四之肇事逃逸罪，係為維護交通安全，加強救護，
    減少被害人之死傷，促使駕駛人於肇事後，能對被害人即時
    救護而設，並寓有肇事者須待公力機關進行現場證據之蒐集
    及保全，以免增加日後查緝犯嫌與舉證犯罪之困難，同時可
    免被害人求償無門之意涵，而肇事逃逸罪與刑法上之遺棄罪
    乃涇渭分明之二種犯罪態樣，並不因被害人尚能行動而得冀
    免本罪罪責。查被告肇事致告訴人乙○○受傷等業如前述，
    其於肇事後即行離去，亦有告訴人孫院筑之指訴及證人王清
    泉之證述在卷足稽，揆諸首開說明，被告駕駛動力汽車肇事
    致人受傷，既無急迫之衝突情事（例如傷重送醫急救或其他
    類似情況），自應依法採取上揭措施、報警並留滯現場，靜
    候配合警方處理，詎仍駕車離去，本件幸非贓車或贓牌等登
    記與使用不符之追查困難車輛，致警方得循車號追查到案，
    否則被告一旦離去，欲順利查獲予以法律制裁，恐非易事，
    是其涉犯肇事逃逸罪嫌至明。綜上所述，本件事證明確，被
    告過失傷害及肇事逃逸之犯行，均堪認定。
三、核被告甲○○所為，係犯刑法第二百八十四條第一項前段之
    過失傷害罪；及同法第一百八十五條之四駕駛動力交通工具
    肇事致人受傷而逃逸罪。被告所犯上開二罪，犯意各別，構
    成要件互異，應予分論併罰。爰審酌被告並無前科紀錄，素
    行尚佳，其駕車未注意上開規定，致告訴人乙○○受有上述
    傷害，又未顧及告訴人安危，而駕車逃逸現場，被告雖願與
    告訴人和解，但告訴人自偵查以至本院審理時經合法通知均
    不出庭，而未能與告訴人和解賠償其損害，及被告坦承犯行
    之犯後態度等一切情狀，分別量處如主文所示之宣告刑，並
    均諭知易科罰金之折算標準。又被告所犯上開二罪之時間，
    係於九十六年四月二十四日以前，且合於中華民國九十六年
    罪犯減刑條例第二條第三款規定之減刑條件，各依該條例規
    定減其宣告刑二分之一，並均諭知易科罰金之折算標準，並
    定其應執行之刑及諭知易科罰金之折算標準。
據上論斷，應依刑事訴訟法第二百七十三條之一第一項、第二百
九十九條第一項前段，刑法第二百八十四條第一項前段、第一百
八十五條之四、第四十一條第一項前段、第二項、第五十一條第
五款，刑法施行法第一條之一第一項、第二項前段，中華民國九
十六年罪犯減刑條例第二條第一項第三款、第三條、第七條、第
九條、第十條第一項，判決如主文。
本案經檢察官陳興男到庭執行職務。
中　　華　　民　　國　　96　　年　　 9　　月　　28　　日
                        刑事第二庭    法  官  曾佩琦
以上正本證明與原本無異。
如不服本判決，應於收受送達後十日內向本院提出上訴書狀（應
敘述具體理由並附繕本）。上訴書狀如未敘述理由，應於上訴期
間屆滿後二十日內補提理由書於本院。
                                      書記官　何淑鈴
中　　華　　民　　國　　96　　年　　 9　　月　　28　　日
附錄本判決論罪科刑法條：
【刑法第二百八十四條第一項】
  因過失傷害人者，處六月以下有期徒刑、拘役或五百元以下罰
  金，致重傷者，處一年以下有期徒刑、拘役或五百元以下罰金
  。
【刑法第一百八十五條之四】
  駕駛動力交通工具肇事，致人死傷而逃逸者，處六月以上五年
  以下有期徒刑。
